【裁判字號】    95,上易,806
【裁判日期】    950530
【裁判案由】    毒品危害防制條例
【裁判全文】
臺灣高等法院刑事判決                 95年度上易字第806號
上  訴  人
即  被  告  甲○○
上列上訴人因毒品危害防制條例案件，不服臺灣臺北地方法院95
年度易字第320號，中華民國95年3月30日第一審判決（起訴案號
：臺灣臺北地方法院檢察署95年度毒偵第133號），提起上訴，
本院判決如下：
    主  文
上訴駁回。
    事  實
一、甲○○前因竊盜、毒品、偽造文書案件，分別經台灣板橋地
    方法院以九十年度易字第一五○七號、九十年度易緝字第五
    九號及九十年度訴字第一八四○號判決先後判處有期徒刑七
    月、五月、四月、四月確定，並經該院以九十一年度聲字第
    一一四四號裁定應執行有期徒刑一年五月確定，嗣於民國九
    十二年五月十三日執行完畢（構成累犯）。另甲○○前因施
    用毒品案件，經台灣板橋地方法院以八十八年度毒聲字第三
    五二四號裁定送觀察、勒戒後，無繼續施用毒品之傾向，經
    台灣板橋地方法院檢察署檢察官於八十八年六月二十九日以
    八十八年度偵字第一四五六三號為不起訴處分確定，復因施
    用毒品案件，經台灣板橋地方法院以九十年度毒聲字第五八
    三號裁定送觀察、勒戒後，認有繼續施用毒品之傾向，再令
    入戒治處所施以強制戒治，嗣經停止戒治並付保護管束，於
    九十一年三月一日保護管束期滿。詎其猶未杜絕毒癮，竟基
    於施用第二級毒品甲基安非他命之犯意，於前揭強制戒治執
    行完畢釋放後之五年內，即於九十四年一月十三日白天某時
    ，在不詳處所以將甲基安非他命置放於玻璃吸食器內，用火
    燒烤加熱後再吸食其霧化氣體之方式，施用第二級毒品甲基
    安非他命乙次。嗣為警於同年一月十四日晚間十時二十分許
    ，在台北市中山區○○○路與林森北路口查獲，經採集其尿
    液送驗而知悉上情，並扣得其預備供施用之第二級毒品甲基
    安非他命二包（驗後總淨重○．八一公克）。
二、案經台北市政府警察局大安分局報告台灣台北地方法院檢察
    署檢察官聲請簡易判決處刑。
    理   由
一、訊據上訴人即被告對於上揭犯罪事實均坦承不諱，本院復審
    酌：
  (一)被告前因施用毒品案件，經台灣板橋地方法院以八十八年度
    毒聲字第三五二四號裁定送觀察、勒戒後，無繼續施用毒品
    之傾向，經台灣板橋地方法院檢察署檢察官於八十八年六月
    二十九日以八十八年度偵字第一四五六三號為不起訴處分確
    定，復因施用毒品案件，經台灣板橋地方法院以九十年度毒
    聲字第五八三號裁定送觀察、勒戒後，認有繼續施用毒品之
    傾向，再令入戒治處所施以強制戒治，嗣經停止戒治並付保
    護管束，於九十一年三月一日保護管束期滿之事實，有本院
    被告全國前案紀錄表及台灣台北地方法院檢察署全國施用毒
    品案件紀錄表各乙份附卷可稽，是被告於涉本案之前，業曾
    因施用毒品案件，經強制戒治執行完畢釋放後，於五年內再
    犯本件施用毒品之罪甚明。
  (二)次查，經警將被告於前揭遭查獲時所採集之尿液，送請台灣
    尖端先進生技醫藥股份有限公司以氣相層析質譜儀分析法（
    GC/MS）檢驗之結果，係呈甲基安非他命陽性反應，此有台
    灣尖端先進生技醫藥股份有限公司於九十四年一月二十九日
    出具之濫用藥物檢驗報告乙份在卷可憑（見偵查卷第三八頁
    ）。又查：
  1.甲基安非他命經口服投與後，約百分之七十於二十四小時內
    可自尿液中排出，而尿液內含甲基安非他命成分之檢出，與
    投與安非他命的量、個人體質、檢驗儀器之精密度有關，通
    常採尿化驗是否呈陽性反應，應以投與後二十四小時內所採
    者為宜，此有行政院衛生署藥物食品檢驗局（八○）藥檢壹
    字第四五二九號函可查。
  2.再者，前揭台灣尖端先進生技醫藥股份有限公司濫用藥物檢
    驗報告載明係以氣相層析質譜儀分析法（GC/MS）檢驗，而
    該方法之原理係檢品經氣化後，通過層析管分離純化，再將
    純化後之成分循序送入質譜儀做個別鑑定。因質譜儀所測定
    之圖譜，在化學上被公認具有指紋特性，故可據以完全判定
    該檢品係為何種化合物。職是，台北榮民總醫院即認為「若
    以氣相層析質譜儀（GC/MS）作藥物及其代謝產物之定性及
    定量分析，幾乎不會有偽陽性反應產生」，此經該院八十三
    年四月七日以八三北總內字第三○五九號函示明確。
  3.準此而論，被告於上揭遭查獲之尿液經送驗結果，既呈甲基
    安非他命陽性反應，顯見被告確有施用第二級毒品甲基安非
    他命之犯行甚明。
  (三)此外，前揭扣案之晶體二包經送驗結果，確屬第二級毒品甲
    基安非他命（驗後總淨重○．八一公克）無訛，此有台北市
    政府警察局九十四年七月十九日北市鑑毒字第二○七號鑑驗
    通知書乙份在卷可稽（見偵查卷第三九頁），益徵被告確有
    施用第二級毒品甲基安非他命之犯行無疑。
  (四)綜上所述，被告前因施用毒品案件，於強制戒治執行完畢釋
    放後之五年內，再犯本件施用第二級毒品甲基安非他命之罪
    ，其事證明確，犯行足堪認定。
二、查被告前曾因施用毒品案件，經強制戒治執行完畢釋放後之
    五年內，再犯本件施用毒品之罪，業已合於九十二年七月九
    日修正公布而於九十三年一月九日正式施行之毒品危害防制
    條例第二十三條第二項所規定「於強制戒治執行完畢釋放後
    ，五年內再犯施用毒品之罪」之起訴要件，自應依法追訴審
    判。核被告所為，係犯毒品危害防制條例第十條第二項之施
    用第二級毒品罪。被告持有第二級毒品，復進而施用，其持
    有第二級毒品之低度行為，為施用第二級毒品之高度行為所
    吸收，不另論罪。又被告前因竊盜、毒品、偽造文書案件，
    分別經台灣板橋地方法院以九十年度易字第一五○七號、九
    十年度易緝字第五九號及九十年度訴字第一八四○號判決先
    後判處有期徒刑七月、五月、四月、四月確定，並經該院以
    九十一年度聲字第一一四四號裁定應執行有期徒刑一年五月
    確定，嗣於民國九十二年五月十三日執行完畢等情，有本院
    被告全國前案紀錄表乙份在卷可查，其受有期徒刑之執行完
    畢，於五年以內再犯本件最重本刑為有期徒刑以上之罪，為
    累犯，應依刑法第四十七條之規定，加重其刑。
三、原審以被告罪證明確而適用毒品危害防制條例第十條第二項
    、第十八條第一項前段，刑法第十一條前段、第四十七條、
    第三十八條第一項第二款，並審酌被告有槍砲、偽造文書、
    竊盜、毒品等多項前科，素行不良，竟於強制戒治執行完畢
    釋放後，短期內再為本案施用毒品犯行，顯見其尚未杜絕毒
    癮，自制力亦顯不佳，實無可取；惟考量被告於事後坦承犯
    行，態度良好，而施用毒品行為於本質上係屬自我戕害行為
    ，並未對社會造成直接而過鉅之損害，反社會性之程度應屬
    較低等一切情狀，酌情量處有期徒刑七月，復說明扣案之晶
    體二包經送驗結果，確屬第二級毒品甲基安非他命（驗後總
    淨重○．八一公克）無訛，已如前述，應依毒品危害防制條
    例第十八條第一項前段規定，沒收銷燬之（惟鑑驗耗用之毒
    品既已滅失，自毋庸宣告沒收銷燬）；至該甲基安非他命二
    包之外包裝，係用於包裹毒品，防其裸露、潮濕，便於攜帶
    施用，亦係預備供施用毒品所用之物，且係被告所有，此據
    被告供明在卷，爰依刑法第三十八條第一項第二款規定，併
    予宣告沒收之。
四、經核原判決上開認事用法，洵無違誤，量刑亦屬妥適。被告
    上訴請求從輕量刑，並易科罰金等語。惟按量刑之輕重，係
    屬事實審法院得依職權自由裁量之事項，苟已斟酌刑法第五
    十七條各款所列情狀，而未逾越法定刑度，不得遽指為違法
    。本件被告前因竊盜、毒品、偽造文書案件，遭判處有期徒
    刑七月、五月、四月、四月確定，其於五年以內再犯本件最
    重本刑為有期徒刑以上之罪，為累犯，應依刑法加重其刑，
    已詳述如前。而原判決就被告犯罪情節，並已在事實欄明白
    認定，及於理由欄詳加論斷，最後明審酌被告素行不良，
    於強制戒治執行完畢釋放後，短期內再為本案施用毒品犯行
    ，顯見其尚未杜絕毒癮，自制力亦顯不佳，實無可取；惟考
    量被告於事後坦承犯行，態度良好，而施用毒品行為於本質
    上係屬自我戕害行為，並未對社會造成直接而過鉅之損害，
    反社會性之程度應屬較低等一切情狀，在法定刑範圍內，酌
    情量處被告有期徒刑七月，難謂有何不當。原審就刑罰裁量
    職權之行使，並未逾越法律所規定之範圍，亦無濫用權限之
    情形，被告上訴猶請求從輕量刑，難認有理由，應予駁回。
據上論斷，應依刑事訴訟法第368條，判決如主文。
本案經檢察官吳慧蘭到庭執行職務。
中    華    民    國    95    年    5     月    30    日
                  刑事第五庭  審判長法  官  吳  敦
                                    法  官  張傳栗
                                    法  官  吳啟民
以上正本證明與原本無異。
不得上訴。
                                    書記官  江采廷
中    華    民    國    95    年    6     月    1     日
附錄：本案論罪科刑法條全文
毒品危害防制條例第10條
施用第一級毒品者，處6月以上5年以下有期徒刑。
施用第二級毒品者，處3年以下有期徒刑。


司法院資訊處製作；財團法人民間司法改革基金會備份。
